【裁判字號】    87,訴,3969
【裁判日期】    901030
【裁判案由】    拆屋還地
【裁判全文】
臺灣臺北地方法院民事判決  八十七年度訴字第三九六九號
    原      告  丙○○
                己○○
                乙○○
                甲○○
    被      告  戊○○
                丁○○○
右當事人間拆屋還地事件，本院判決如左：
    主    文
被告應將坐落台北縣新店市○○段二三九地號面積四點七六平方公尺如附圖所示Ａ部
分鐵皮屋拆除，並將上開土地返還原告丙○○、己○○、乙○○及其他共有人全體，
並均自民國八十七年八月一日起至返還土地之日止，按年給付原告丙○○、己○○、
乙○○各新台幣仟貳佰零伍元。
被告應將坐落台北縣新店市○○段二四○地號面積二十點五九平方公尺如附圖所示Ｂ
部分鐵皮屋拆除，並將上開土地返還原告，並自民國八十七年八月一日起至返還土地
之日止，按年給付原告甲○○新台幣貳仟陸佰零元。
被告應給付原告丙○○、己○○、乙○○各壹萬玖仟陸佰拾壹元及自民國八十七年
十月二十二日起至清償日止，按年息百分之五計算之利息。
被告應給付原告甲○○壹萬伍仟玖佰肆拾伍元及自民國八十七年十月二十二日起至清
償日止，按年息百分之五計算之利息。
原告其餘之訴駁回。
訴訟費用由被告負擔。
本判決第一項於原告丙○○、己○○、乙○○以新臺幣壹拾萬元供擔保後得假執行。
但被告如於假執行程序實施前，以新臺幣拾萬零玖仟肆佰元為原告丙○○、己○○
、乙○○預供擔保得免假執行。
本判決第二項於原告以新臺幣肆拾肆萬元供擔保後得假執行。但被告如於假執行程序
實施前，以新臺幣壹佰拾萬捌仟佰伍拾元為原告預供擔保得免假執行。
本判決第三項於原告丙○○、己○○、乙○○各以新臺幣陸仟元供擔保後得假執行。
但被告如於假執行程序實施前，各以新臺幣壹萬玖仟陸佰拾壹元為原告丙○○、己○○、乙○○預供擔保得免假執行。
本判決第四項於原告以新臺幣伍仟元供擔保後得假執行。但被告如於假執行程序實施
前，以新臺幣壹萬伍仟玖佰肆拾伍元為被告甲○○預供擔保得免假執行。
原告其餘假執行之聲請駁回。
    事    實
甲、原告方面：
壹、聲明：
一、被告應將坐落台北縣新店市○○段二三九地號面積四‧七六平方公尺及二四○地
    號面積二○‧五九平方公尺土地上如附圖所示之鐵皮屋拆除，將二三九地號返還
    原告丙○○、己○○、乙○○及共有人全體，將二四○地號返還原告，及自民國
    八十七年八月一日起至返還土地之日止按年連帶給付原告丙○○、己○○、乙○○各新台幣（下同）捌仟零捌元，甲○○陸仟伍佰零陸元之損害金。
二、被告應連帶給付原告丙○○、己○○、乙○○各參萬伍仟伍佰肆拾壹元，甲○○
    貳萬捌仟捌佰陸拾玖元，及均自起訴狀繕本送達之翌日起至清償日止按年息百分
    之五計算之利息。
三、原告願供擔保，請准宣告假執行。
貳、陳述：
一、查坐落台北縣新店市○○段二三九地號（下稱二三九地號）面積四‧七六平方公
    尺土地為原告丙○○、己○○、乙○○與訴外人李劉秀菊所共有，該土地重測前
    為大坪林段七張小段四四三－四○地號（下稱四四三－四○地號），係於六十七
    年十一月十八日逕為分割自大坪林段七張小段四四三－二八地號（下稱四四三－
    二八地號），同段二四○地號（下稱二四○地號）面積二○‧五九平方公尺土地
    則為原告四人所共有，該土地重測前為四四三－二八地號，係於六十五年十二月
    三日分割自大坪林段七張小段四四三地號（下稱四四三地號），原為訴外人耿鵬
    程所有，耿鵬程之前手則為傅性夫。詎被告夫妻二人無合法占用之權源，竟無權
    占有系爭土地全部搭建違章鐵皮屋作為廚房使用達一、二十年之久，案經原告聲
    請新店市調解委員會調解請求被告返還，被告仍拒不返還。
二、被告雖提出一紙影印之土新（七三）第0000000號土地所有權狀主張系爭
    四四三－二八地號土地為其所有，惟查該紙土地所有權狀係新店地政事務所發給
    被告丁○○○四四三－三九地號之所有權狀，並非四四三－二八地號之所有權狀
    ，除有卷附新店地政事務所函可稽外，該紙所有權狀所載面積二七平方公尺，亦
    與四四三－三九地號面積二七平方公尺相符，而與四四三－二八地號面積二○平
    方公尺不符，足證該紙土地所有權狀為被告所變造。
三、次查不論被告向華懋公司購買房屋之基地是否為新店鎮○○○段七張小段四九一
    －一四、四五一－二二、四五一－二三地號（以下分別稱四九一－一四地號、四
    五一－二二地號、四五一－二三地號），因系爭土地係分割自四四三地號，並非
    分割自四五一－一四、四五一－二二、四五一－二三地號，故顯無從因被告買受
    四五一－一四、四五一－二二、四五一－二三地號，而使系爭土地變成被告所購
    買。又姑不論系爭土地原地號為四四三－二八地號，而四四三－二八地號係於六
    十五年十一月二十七日分割自四四三地號，四四三地號則係土地總登記時所編定
    之原始地號，有土地登記謄本可稽，依地籍測量實施規則第二四八條規定，原地
    號分割時，除將其中一宗維持原地號外，其他各宗以「原地號之一」、「原地號
    之二」．．．（下稱分號）順序編列之。分號土地，再行分割時，除其中一宗保
    留原分號外，其餘各宗，繼續原地號之最後分號之次一分號順序編列之，故四五
    一－三九地號亦不可能變更為四四三－二八地號。
四、按民法第七百六十七條規定「所有人對無權占有或侵奪其所有物者，得請求返還
    之。對於妨害其所有權者，得請求除去之，有妨害其所有權之虞者，得請求防止
    之」，同法第八百二十一條規定「各共有人對於第三人，得就共有物之全部，為
    本於所有權之請求。但回復共有物之請求，僅得為共有人全體之利益為之」，被
    告既無權占有系爭土地，原告自得依民法第七百六十七條、第八百二十一條規定
    ，請求被告拆屋還地。
五、復按被告無權占有系爭土地，可獲得相當於租金之利益，致原告受有相當於租金
    之損害，為社會通常之觀念（最高法院六十年台上字第一六九五號判例參照），
    依民法第一百七十九條及第一百八十四條規定，原告並得請求被告連帶給付相當
    於租金之不當得利或損害金。經查系爭土地面臨新店市八米寬之新生街，附近商
    店林立，距新店市通往台北市○○○○○道北新路僅一百餘公尺，生活機能健全
    而系爭土地每平方公尺申報地價自八十年八月起至八十三年七月止為九、六○○
    元，自八十三年八月起至八十六年七月止為一二、○○○元，自八十六年八月起
    為一二、六四○元，以申報地價總額年息百分之十做為計算租金標準，自八十二
    年十月二十二日起至八十三年七月止之不當得利及損害金二三九地號為三、五四
    三元（9,600×4.76×10%×283/365=3,543，小數點以下四捨五入，下同），原
    告丙○○、己○○、乙○○各持分四分之一各得請求八八六元，二四○地號則為
    一五、三二六元（9,600×20.59×10%×283/365=15,326），原告各持分四分之
    一各得請求三、八三二元，自八十三年八月起自八十六年七月止之不當得利及損
    害金二三九地號為一七、一三六元（12,000×4.76×10%×3=17,136），原告丙○○、己○○、乙○○各持分四分之一各得請求四、二八四元，二四○地號則為
    七四、一二四元（12,000×20.59×10%×3=74,124），原告各持分四分之一各得
    請求一八、五三一元；自八十六年八月起至返還土地日止每年之不當得利及損害
    金二三九地號為六、○一六元（12,640×4.76×10%=6,016），原告丙○○、己○○、乙○○各持分四分之一各得請求一、五○二元，二四○地號則為二六、○
    二五元（12,k640×20.59×10%=26,025），原告各持分四分之一各得請求六、五
    ○六元。以上自八十二年十月二十二日起至八十七年七月三十一日止原告丙○○
    、己○○、乙○○得請求之不當得利及損害金各為三五、五四一元，原告甲○○
    則為二八、八六九元。自八十七年八月一日起至返還土地之日止，原告丙○○、
    己○○、乙○○得請求之不當得利及損害金為每年八、○○八元，原告甲○○則
    為六、五○六元。
參、證據：提出下列證據為證。
    原證一：臺北縣新店市○○段二三九地號土地登記謄本。
    原證二：臺北縣新店市○○段二四○地號土地登記謄本。
    原證三：調解不成立證明書。
    原證四：臺北縣新店地政事務所地地價證明書。
    原證五：臺北縣新店地政事務所地地價證明書。
    原證六：大坪林段七張小段四四三之二八、四四三之四○地號土地登記簿影本。
    原證七：土地買賣所有權移轉契約書。
    原證八：現場照片四幀，現場街道示意圖一張。
乙、被告方面：
壹、聲明：
一、 原告之訴及假執行之聲請均駁回。
二、 如為不利被告之判決，請准被告提供擔保免予假執行。
貳、陳述：
一、被告購買所有之四五一－一四、四五一－二二、四五一－二三地號土地，嗣後變
    更為四四三－二七、四四三－二八地號，再變更為四四三－二七、四四三－三九
    、四四三－二八、四四三－四○地號﹙四四三－二七地號變更為四四三－二七、
    四四三－三九；四四三－二八變更為四四三－二八、四四三－四○﹚，再變更為
    系爭二三七、二三八、二三九、二四○地號，有台北縣新店地政事務所八十八年
    四月六日八八北縣店地一字第○三五九一號函所載：「．．．二、查本所地籍資
    料新店自市○○○段七張小段四四三—二七、—二八、—三九、—四○地號（四
    四三—三九、—四○地號係由四四三—二七、—二八地號分割出來）於八十四年
    五月十七日辦理地籍圖重測變更為北新段二三七、二四○、二三八、二三九地號
    。．．．」及該所八十八年七月七日八八北縣店地一字第○七七六八號函所載：
    「．．．二、查本所地籍資料新店市大坪林七張四五一—一四、—二二、—二三
    地號係六十五年十二月三日合併於同小段四四三地號土地內，四四三地號並同時
    分割出七張小段四四三—九至二八地號土地。其中四四三—二七、—二八地號嗣
    於六十七年十一月十八日分割出四四三—三九、—四○地號土地，後因本所辦理
    地籍圖測量分別變更為北新段二班七、二三八、二三九、二四○地號。」
（一）右開四五一－一四、四五一－二二、四五一－二三地號土地係被告購買所有：
    １系爭四五一－一四、四五一－二二、四五一－二三地號土地於五十七年時係屬
      於華懋置業股份有限公司所有，此有台北縣新店地政事務所六十三年十二月三
      十日土地登記簿及台灣省台北縣土地登記簿可稽。
    ２按被告五十八年簽訂契約書向華懋公司承購之房地，乃為新泰公寓編號甲１區
      一樓房屋前段部份之房地，當時之土地地號為右開四五一－一四、四五一－二
      二、四五一－二三，此觀諸被告丁○○○與賣主華懋公五十八年十一月二十七
      日所簽訂之契約書第一段及第二段所載與後面附圖所示著色部份甚明。由此可
      知，右開四五一－一四、四五一－二二、四五一－二三地號土地及其上之房屋
      ，係被告合法購買使用，依法應屬被告所有。
    ３查被告現在居住使用之新店市○○街十九號一樓房地及廚房、房間用地（前係
      新店市○○路新生巷新泰公寓一樓房地及其空地），係被告戊○○於五十七年
      購買，而於五十八年十一月二七日，以妻丁○○○名義與華懋公司訂立契約書
      （含建築圖一大張）而來；被告先後付清價款，而華懋公司於六十四年將上開
      新泰公寓興建完，並以建築紅色圍牆為界，將系爭房地交予被告使用（原告係
      於圍牆築成後，方購買使用附近之房地），迄今已二十餘年，從無紛爭，亦無
      人異議，因而系爭房地係屬被告所有，彰彰明甚。
（二）右開四四三－二七、四四三－二八二筆地號土地係屬被告所有：
    １台北縣新店地政事務所發給被告丁○○○之二紙土地所有權狀，其中一紙六五
      北新地字第二七一九號土地所權狀載明地號為「新店鎮○○○段七張小段肆肆
      參之貳柒」，另一紙土新（七三）字第○一四五八八號土地所有權狀載明地號
      為「新店鎮○○○段七張小段肆肆參之貳捌」，可證系爭四四三－二七、四四
      三－二八二筆土地係屬被告所有。且被告持有之上開二張土地所有權狀所示之
      四四三－二七與四四三－二八地號，與台北縣新店地政事務所六十五年十二月
      二十四日建築改良物勘測結果圖所示「27」「28」之號碼與位置完全相同，由
      此更可證四四三－二七、四四三－二八二筆地號土地係屬被告所有。
    ２又依台北縣新店地政事務所發給被告之土地、建築改良物買賣所有權移轉契約
      書及抵押權設定契約書之記載，系爭四四三－二七、四四三－二八二筆地號土
      地於六十六年時，係屬被告購買所有，被告並於六十六年將上開二筆土地設定
      抵押予台灣省合作金庫新店支庫，此更有被告於六十六年繳納系爭四四三－二
      七、四四三－二八二筆土地之監證費及契稅之通知書及六十七年繳納系爭四四
      三－二七、四四三－二八二筆土地地價稅繳款書可資佐證，由此可知，右開四
      四三－二七、四四三－二八地號土地係屬被告所有。
    ３再依台北縣新店地政事務所發給被告丁○○○二紙建築改良物所有權狀，其中
      所有權狀載明系爭十九號房屋坐落之地號為「四四三－二七」，另一紙所有權
      狀載明系爭十九號房屋坐落之地號為「肆伍壹之參玖」，而如前所述，「四四
      三－二七」之地號，嗣後變更為系爭二三七地號及二三八地號；「肆伍壹之參
      玖地號」，嗣後變更為四四三－二八地號，再變更為系爭二三九地號及二四○
      地號。因而依據上開房屋所有權狀之資料，亦可證明系爭二三九地號及二四○
      地號係屬被告購買所有。
    ４又依據台北縣新店地政事務所土地登記案件補正通知書七十補字第○三一六號
      所載：「．．．三、補正事項：１七張小段四四三－二八地號地號已逕為分割
      新增四四三－四○地號請以新標示辦理，並同時辦理逕為分割換發書狀。．．
      ．」，系爭四四三－二八地號於七十年分割為四四三－二八及四四三－四○。
      據此可知，系爭四四三－二八、四四三－四○二筆土地，係屬被告所有。
    ５再就被告丁○○○與賣主華懋公司所簽訂之五十八年十一月二十七日契約書之
      附圖，與台北縣政府工務局八十七年九月九日八七北工使字第Ｆ六六六四號函
      發給被告之圖及台北縣新店地政事務所六十五年十二月二十四日建築改良物勘
      測結果圖、台北縣新店地政事務所八十七年八月十一日所發給之地籍圖謄本所
      示之圖，完全相同，可知右開四五一－一四、四五一－二二、四五一－二三地
      號之位置、面積均與四四三－二七、四四三－二八或二三七、二三八、二三九
      、二四○完全相同，由此可證系爭二三七、二三八、二三九、二四○地號土地
      ，係由被告所有之四五一－一四、四五一－二二、四五一－二三或四四三
      －二七、四四三－二八地號而來，因而系爭二三七、二三八、二三九、二四○
      地號顯屬被告所有。
二、另四四三—三九地號土地所有權狀（書狀字號：73新土字第一四五八八號）係丁○○○於七十三年七月六日申辦四四三—二七地號抵押權塗銷登記時，因四四三
    —二七地號土地已逕分割增加四四三—三九地號，故予以逕為辦理換發書狀發給
    該筆土地所有權狀，並由丁○○○於申請書上蓋章領取。．．．至於貴院檢送丁○○○所持有四四三—二八之所有權影本．．．等語可資佐證，由此可知系爭二
    三七、二三八、二三九、二四○地號土地係屬被告所有。至於該地政事務所上開
    八十八年七月七日來函末段所載：「．．．至於貴院檢送丁○○○所持有四四三
    —二八之所有權狀影本，依其地目、面積、權利範圍、權狀字號、發狀日期等資
    料確與四四三—三九之登記資料相符，至其地號何以不符，因事隔已久本所確無
    從查考．．．等語，衡諸前開諸多證據顯非真實，且該所無憑無據所為之任意推
    測之詞顯與證據法則有背，依法自不能採信。
三、被告前所提出之土新（73）字第○一四五八八號土地所有權狀影本、土地建築改
    良物買賣所有權移轉契約書影本、抵押權設定契約書影本、六十七年上期地價稅
    繳款書影本、六十七年下期地價稅繳款書影本、土地登記案件補正通知書影本等
    文件確為真正，並無變造情事。
（一）被告所提出之右開文件均蓋有機關公印，且記載明確詳實，顯屬真正，原告任
      意誣指被告改造上開文件內容，顯屬無據，
（二）本件關於被證十四號買賣所有權移轉契約書及被證八號、九號、十號、十一號
      所有權狀乃是系爭坐落台北縣新店市○○路一七七巷十九號一樓房屋完工交屋
      時，由出賣人華懋公司董事長王德輝於六十六年交付被告戊○○，且其交付被
      告戊○○時，該等證物原狀即是如此，被告並無任何偽飾增刪（按被告二人均
      不識字）。嗣為辦理銀行貸款，王德輝又將系爭被證八、九、九、十一號等權
      狀取回，由王德輝委由代書辦理抵押權設定及銀行貸款等手續，此後該八、九
      、十、十一號等權狀即一直由銀行保管，直至七年後，即大概在七十三年間，
      被告再委託彭代書代為辦理抵押權塗銷登記手續，塗銷程序完成後，再由彭代
      書向銀行領回前述權狀包括被證十五之抵押權設定契約書，並交還被告。此是
      被告持有被告八、九、十、十一、十四、十五號等文件資料之原委。至於被證
      十四、十五號為何與新店地政事務所之移轉契約書有所出入，因其係王德輝及
      代書交付被告時即為如此現狀，實非被告所能知悉。況被證十四所載之移轉土
      地地號包括系爭二十八地號，此正與被證九號權狀所載地號相符，故被告一直
      認為華懋公司移轉予被告之土地當然包括系爭二十八地號土地。關於被證二十
      號補正通知書乃原告丙○○母親親自交付被告丁○○○，且原告丙○○母親交
      付該被證二十號補正通知書予被告丁○○○時，該被證二十號補正通知書即已
      載有丁○○○名字，被告並無任何增刪偽飾之行為。
四、本件台北縣新店地政事務所函覆雖稱系爭土地之「六十七年登記申請書及其附件
    、七十年土地登記補正通知書已逾十五年保存年限，業已銷毀」，無法查告被告
    系爭土地之買賣登記申請案及查對被證二十號補正通知書之真偽。然核諸原告提
    出之二紙土地及築改良物買賣所有權移轉契約書，係屬偽造者：
（一）一般政府機關之公文書，均蓋有該機關正方形公印，惟原告提出之右開移轉契
      約書，卻未加蓋新店地政事務所之正方形公印。
（二）右開移轉契約書上所蓋之台北縣新店地政事務所之圓形橡皮章，更是偽造，上
      開圓形章較大，圓形章內之文字亦較大，文字亦不同，尤其圓形章內之日期，
      以手寫為之，而非用蓋的，更是不合。
（三）原告有四人，有一、二、三、四樓，依規定應有四份房地買賣所有權移轉契約
      書，惟原告僅提出二份，另二份無法提出，可見原告所提出之右開文件確屬偽
      造者。
（四）真正之買賣，應有買賣契約書（私契）及移轉契約書（即公契杜賣證書），惟
      原告迄今無法提出買賣契約書及附圖，可證原告之右開移轉契約書顯屬偽造無
      疑。
（五）又其中一紙邱傳立之契約書上右下角所貼之印花，有中正紀念堂之圖，更是不
      合，六十七年尚無中正紀念堂之建立，因而上開六十七年之移轉契約書何能貼
      有上開中正紀念堂之印花，由此可知，上開移轉契約書係屬偽造無疑。
（六）再者右開移轉契約書上之「建築改良物標示」欄，全是空白，並未填寫文字，
      更與一般迥然有異。
（七）被告購買系爭土地在先，而原告購買四四七－一四、四四七－一五土地在後，
      而物價一直升高，為何上開移轉契約書上所載買賣價款竟低於被告之買賣價款
      ，由此足見右開移轉契約書顯屬偽造者。
五、系爭二三七、二三八、二三九、二四○地號土地，並非原告所有；坐落四四
    七－一四、四四七－一五地號土地（在系爭土地左邊）方屬原告所有：
（一）依台北縣新店地政事務所地籍圖所載，原告所有之右開四四七－一四、四四七
      －一五地號土地，係在被告所有之系爭四四三－一四、四四三－二二、四四三
      －二三地號（嗣後變更為系爭二三七、二三八、二三九、二四○地號）土地左
      邊。據此可知系爭二三七、二三八、二三九、二四○地號土地並非原告所有。
（二）原告等人購買之房屋係坐落四四三之二六地號原四四七之一四地號，且該屋係
      面向原四四七之一五地號土地【大馬路】，原告等根本無購買有一牆之隔外之
      系爭二十八地號土地即原四五一之二三地號土地之必要，足知系爭二八地號土
      地確自始即為被告所買得，現土地登載資料雖登記為原告等人名義，恐為地政
      事務所於登載之初登載錯誤，系爭土地之權利仍應歸屬被告始為正辦，是原告
      稱其購買系爭二八地號土地且擁有該地號土地之權利，顯與經驗法則有違。
（三）再觀諸原告堅不依鈞院諭示提出完整四份原證七號所有權移轉契約書，且遲不
      提出買賣契約書及附圖四份之事實，更可證原告主張其擁有系爭土地所有權，
      顯屬無據。
（四）又依台北縣新店地政事務所卷宗內之六十六年四月十一日理由書，申請人丁○○○等人之系爭四五一一四至四五一—二三地號土地（其中四五一—一四、四
      五一—二二、四五一—二三即系爭二三七、二三八、二三九、二四○地號土地
      ），顯然可證系爭二八地號土地係屬被告戊○○所有。
六、被告有權使用系爭土地，並非無權占有，原告依法不得請求被告拆屋還地—如上
    所述，系爭房地係屬被告所有，被告依法有權使用系爭土地，因而被告使用系爭
    土地，有正當權源，並非無權占有，原告依法不得請求被告拆屋還地。
七、原告於八十九年一月十八日提出之受文者為邱傳立之補正通知書，原告雖否認其
    為真正（被告並不知悉該補正通知書之存在），然就其補正事項內容觀諸，該補
    正通知書上署名之「主任徐曼明」印戳，似乎又為真正，故該補正通知書，似非
    完全沒有參考之價值。
八、對於台灣台北地方法院檢察署八十八年度偵字第一六四二一號起訴書之意見：關
    於檢察官起訴書所指經變造七張小段四四三－二八地號所有權狀、土地建築改良
    物所有權契約書、土地建築改良物抵押權設定契約書、台北縣稅捐稽徵處民國六
    十七年上、下期地價稅繳款書，台北縣新店地政事務所補正通知書，觀諸該等文
    書所謂經變造之文字筆跡，其均非為被告二人筆跡，且該等文字筆跡亦屬舊痕，
    非為被告等臨訟所變更增添之新跡，是該等變造之文書絕非被告二人所為。關於
    檢察官起訴書所稱經變造之文書，其中關於補正通知書，乃原告丙○○母親所交
    付予被告，且原告丙○○母親交付該被證二十號補正通知書予被告丁○○○時，
    該被證二十號補正通知書即已載有被告丁○○○名字，被告並無任何增刪偽飾之
    行為。事實上由調查局鑑定報告中亦稱補正通知書背面，是記載「邱逢立」即原
    告丙○○之父親姓名，此更可合理推論，該補正通知書應係在原告丙○○母親交
    付被告前即已被改寫為「丁○○○」，嗣再由原告丙○○母親交付被告。至於其
    他文書部分，被告戊○○也一再陳稱係系爭土地建物出賣人華懋公司董事長王德
    輝及其所委代書交付該等文書予被告時，該等文書之現狀即係如此，被告並無明
    知該等文書是否遭變造而仍使用之情事，檢察官起訴書所載顯屬不當。
、證據：聲請訊問證人李慧貞，聲請傳訊台北縣新店地政事務所、台北縣新店鎮公
    所、台北縣稅捐稽徵處人員到庭說明，並提出下列證據為證。
    被證一：五十八年十一月二十七日王德輝字據及契約書影本、新泰公寓基地坐落
            暨平面圖影本。
    被證二：王德輝函影本。
    被證三：大坪林段七張小段四四三地號土地登記簿影本。
    被證四：臺北縣新店地政事務所建築改良物勘測結果影本（北新路一段一七七巷
            一九號一樓）。
    被證五：臺北縣政府工務局八十七年九月九日八七北工使字第Ｆ六六六四號函及
            附件影本。
    被證六：舊圖影本。
    被證七：臺北縣新店地政事務所地籍圖謄本。
    被證八：新店市○○○段七張小段四四三之二七地號土地所有權狀影本。
    被證九：新店市○○○段七張小段四四三之二八地號土地所有權狀影本。
    被證十：臺北縣新店市○○路○段一七七巷一九號一樓建築改良物所有權狀影本
    被證十一：臺北縣新店市○○路○段一七七巷一九號一樓建築改良物所有權狀及
              繪圖影本。
    被證十二：繪圖影本。
    被證十三：台北縣新店地政事務所八十三年十二月三十日土地登記簿影本。
    被證十四：土地建築改良物買賣所有權移轉契約書影本。
    被證十五：土地建築改良物抵押權設定契約書影本。
    被證十六：台北縣新店鎮公所六十六年度監證費繳納通知書、台北縣稅捐稽徵處
              六十六年契稅繳納通知書影本。
    被證十七：台北縣稅捐稽徵處六十七年上期地價稅繳款書影本。
    被證十八：台北縣新店地政事務所實施平均地權逕為分割土地換發權利書狀登記
              簽辦單影本。
    被證十九：四四三之二七地號土地登記簿影本。
    被證二十：台北縣新店地政事務所土地登記案件補正通知書七十補字第○三一六
              號影本。
    被證二一：台北縣新店地政事務所地籍圖謄本影本。
    被證二二：理由書影本。
丙、本院依職權函臺北縣新店地政事務所調取臺北縣新店市○○街十九號（六十九年
    七月二十九日門牌整編為臺北縣新店市○○路○段一七七巷一九號一樓之房地興
    建及登記有關案卷與附圖、新店市○○○段七張小段四四三－二七、－二八、－
    三九、－四○地號土地登記謄本及北新段二三七、二三八、二三九、二四○地號
    土地登記謄本、七十三年新登字第一六二五二、一六二九二、一六二九三號登記
    申請案全卷、六十六年收件新地字第六三九七、六三九八、六三九九、八○○○
    號建物所有權第一次登記申請案卷宗、函臺北縣政府調取六十五店使一九九九號
    使用執照（六十五店字二四○建照）卷宗、調臺灣臺北方法院檢察署八十八年度
    偵字第一六四二一號偵查卷宗。
    理    由
一、原告起訴主張坐落台北縣新店市○○段二三九地號面積四‧七六平方公尺土地為
    原告與訴外人李劉秀菊共有，重測前為大坪林段七張小段四四三－四○地號，於
    六十七年十一月十八日逕為分割自四四三－二八地號，同段二四○地號面積二○
    ‧五九平方公尺土地則為原告四人所共有，重測前為大坪林段七張小段四四三－
    二八地號，係六十五年十二月三日分割自四四三地號，原為訴外人耿鵬程所有，
    耿鵬程之前手則為傅性夫。被告無合法占用之權源，竟無權占有系爭土地全部搭
    建違章鐵皮屋作為廚房使用達一、二十年之久，爰依民法第七百六十七條、第八
    百二十一條規定請求被告拆屋還地，又被告獲有相當於租金之不當得利，爰依民
    法第一百七十九條及一百八十四條規定請求被告連帶給付原告丙○○、己○○、
    乙○○各參萬伍仟伍佰肆拾壹元，甲○○貳萬捌仟捌佰陸拾玖元及均自起訴狀繕
    本送達之翌日起至清償日止按年息百分之五計算之利息等語。被告則以系爭
    451-14 、451-22、451-23地號土地係被告購買所有等語置辯。
二、查：位於系爭土地上如附圖所示建物為被告所有之鐵皮屋，現仍由被告占有使用
    中，而新店市○○段二三九地號土地重測前為大坪林段七張小段四四三之四○地
    號，新店市○○段二四○地號土地重測前為大坪林段七張小段四四三之二八地號
    。另大坪林段七張小段四四三之二七、二八、三九、四○地號土地係（四四三之
    三九、四○係由二七、二八地號分割出來）於八十四年五月十七日辦理地籍重測
    變更為北新路二三七、二三八、二三九、二四○地號等情，為兩造所不爭執，且
    有原告提出之臺北縣新店市地政事務所複丈成果圖及照片十七幀、土地登記謄本
    及本院函詢之臺北縣新店地政事務所八十八年四月六日八八北縣店地一字第○三
    五九一號回函為證，自堪為信實在。本件原告主張系爭土地為其所有，有原告所
    提出之土地登記謄本為證，被告亦主張該土地為其所有，亦有原告所提出之新店
    市○○○段七張段四四三之二八地號土地所有權狀、抵押權設定契約書、新店鎮
    ○○路○段一七七巷十九號一樓之土地建築改良物買賣所有權移轉契約書、臺北
    縣稅捐稽徵處六十七年上期地價稅繳款書、六十七年下期地價稅繳款書、臺北縣
    新店地政事務所土地登記案案件七十補地字第○三一六號補正通知書等件為證。
    是本件爭點在於該土地究係何人所有。經查：
（一）被告提出抵押權設定契約書、新店鎮○○路○段一七七巷十九號一樓之土地建
      築改良物買賣所有權移轉契約書、臺北縣稅捐稽徵處六十七年上期地價稅繳款
      書、六十七年下期地價稅繳款書、臺北縣新店地政事務所土地登記案案件七十
      補地字第○三一六號補正通知書原本，經本院於八十八年六月四日當庭勘驗結
      果為：抵押權設定契約書「443-27」與「-28」二種筆跡墨色顯有不同，「-28
      」之墨色較黑，另契約上有關新店大坪林七張小段443-28地目建等記載墨色亦
      與紙張墨色不同，六十七年下期地價稅繳款書「-28」及「26.5坪」及「二筆
      」這三種墨色是呈深黑色，其他為藍色，墨色顯有不同，六十七年上期繳款書
      「-28」、「26.5」之墨色亦與其他字跡墨色顯有不同，該繳款書記載「一筆
      」部分無更改，補正通知書「丁○○○」部分是立可白修改，背面是記載「邱
      傳立」等情，且上開文件經臺灣臺北地方法院檢察署送法務部調查局鑑定，亦
      認定墨色反應均不符，研判是使用不同書寫條件（一為經複寫紙書之謄本墨跡
      ，另一為使用筆直接書寫墨跡）所書之字跡，有該局八十九年五月四日（八十
      九）陸（二）字第八九○三○○六九號鑑定通知書為證，此亦經本院調閱臺灣
      臺北地方法院檢察署八十八年度偵字第一六四二一號卷宗查核屬實。況依被告
      所提出上開抵押權設定契約書中所載新店市○○○段七張小段面積為二六點五
      平方公尺，與新店市○○段二三九地號土地面積四點七六平万公尺、二四○地
      號土地面積二○點五九平方公尺，合計二五點三五平方公尺面積亦有不符。再
      本院經函調臺北縣新店地政事務所關於臺北縣新店市○○街十九號（六十九年
      七月二十九日門牌整編為臺北縣新店市○○路○段一七七巷一九號一樓）之房
      地興建及登記有關案卷與附圖，經該事務所檢附六十六年收件新地字第六三九
      七號建物所有權第一次登記全卷，其中就新店鎮○○路○段一七七巷十九號一
      樓之土地建築改良物買賣所有權移轉契約書中就建物部分，比較原告所提出該
      同一份契約書，原告所提者於建物面積欄之地面層欄及合計欄中72.34下均以
      有別於其他文字之墨色另加註「26.5」，於地號欄下則多加註「-28」，此均
      為原土地建築改良物買賣移轉契約書所無，且與一般移轉契約書上記載之常態
      不符，況當時申請登記之面積亦確係七二點三四平方公尺，並無另有二六點五
      之記載，足見被告所提出之抵押權設定契約書中關於土地標夙部分之「新店鎮
      ○○○段七張小段四四三之二八地目建面積貳陸點伍平方公尺設定權利範圍全
      部」、建築改良物標示地面層72.34及共計72.34下所載「26.5」，六十七年上
      、下期地價稅繳款書課稅土地欄「-28」、面積欄「26.5」，臺北縣新店地政
      事務所土地登記案件補正通知書受文者欄「丁○○○」等均係偽造。至證人李
      慧真證稱：曾於聊天中見有郵差拿補正通知書，被告告知是關於土地的事等語
      ，然證人李慧真亦自承：雖有看一下，但伊不識字，不了解信件內容，且亦係
      聽說信是寄給對林金環，亦不知寄件人等語，是究被告丁○○○是否確有收受
      新店地政事務所所寄補正通知書一事，仍無法證明，再該補正通知書上有立可
      白塗改之痕跡一節，業經本院勘驗如前，證人李慧真上開證詞亦不足證明該補
      正通知書確屬真正，其證詞並無足採。
（二）再就新店鎮○○路○段一七七巷新建房屋（建築地點為北新路一段一七七巷單
      十九至二五號及單二九至三五號各附二三四樓）其坐落位置為大坪林段七小段
      四四三、四四三之一、至之八四四七之二至之十五地號，新店市○○○段七張
      小段四五一之一四、之二二、之二三地號係於六十五年十二月三日合併以予同
      小段四四三地號土地內，四四三地號並同時分割出七張小段四四三之九至之二
      八地號土地，其中四四三之二七、之二八地號嗣於六十七年十一月十八日分割
      出四四三之三九、之四○地號土地，後因本所辦理地籍圖測量分別變更為北新
      段二三七、二三八、二三九、二四○地號，另丁○○○於六十六年三月十日買
      受上開房屋中之十九號一樓房屋一戶，其面積計為七二點三四平方公尺，有臺
      北縣新店地政事務所所函覆之八十七年十一月二十四日八七北縣店地一字第一
      三七一三號函及該所六十六收件新地字第六三九七號建物所有權第一次登記申
      請書及其附件全卷、八十八年七月七日八八北縣店地一字第○七七六八號函及
      該所六十六年收件新地字第六三九七、六三九八、六三九九、八○○○號建物
      所有權第一次登記申請案可查，被告雖辯稱當時買受該屋時有華懋公司所出具
      之建築圖、收據、函件等為證，然依被告所提出之契約書並無明文包含系爭土
      地，至於王德輝函文部分雖有提及「新泰公寓西側皆留有空地，你所買邊間屋
      旁約有捌坪空地，其使用權歸屬於你，這是當時議價多出參萬元的原由」等語
      ，然此尚不足為系爭土地所有權歸屬認定之依據。再被告所買受之房屋鋼筋混
      凝土造之建築，而系爭土地上之建物，則係鐵皮屋構築，顯亦非被告買受該房
      屋當時所登記之鋼筋混凝建物之一部分，而被告所買受十九號一樓房屋同時，
      雖同時買受該房屋之基地，然該基地已分攤予各該層房屋所有權人而有各自之
      應有部分，而系爭土地則係另行獨立之土地，非有其他已經登記之房屋分攤，
      該被告所有房屋所坐落之位置亦登記為同小段四四三之二七地號土地（即現在
      之二三七地號土地），已如前述，除此之外，系爭土地僅有被告所另行搭蓋未
      登記之鐵皮屋，是被告上開辯解亦不足採信。
三、綜上，被告主張系爭土地係其所有並無足採，又被告就其系爭土地上所搭蓋鐵皮
    屋係有權占有部分亦未提出其他證據以實其說，則原告主張系爭土地中二三九地
    號土地所有權係原告丙○○、己○○、乙○○與訴外人李劉秀梅所共有，各有應
    有部分四分之一，其中二四○地號土地係原告所共有，各有應有部分四分之一，
    被告無權占有一節，參以其所提出土地登記謄本、土地建築改良物買賣所有權移
    轉契約書等件，已足信其主張為實在。按所有人對於無權占有或侵奪其所有物者
    ，得請求返還之；對於妨害其所有權者，得請求除去之；有妨害其所有權之虞者
    ，得請求防止之，為民法第七百六十七條所明文規定，本件被告無權占有原告所
    有系爭土地，並在其上搭蓋如附圖所示範圍之鐵皮屋，則原告請求被告將坐落台
    北縣新店市○○段二三九地號面積四‧七六平方公尺及二四○地號面積二○‧五
    九平方公尺土地上如附圖所示之鐵皮屋拆除，將二三九地號返還原告丙○○、己○○、乙○○及其他共有人全體，將二四○地號返還原告，自屬有據，應予准許
    。
四、按因故意或過失，不法侵害他人之權利者，負損害賠償責任，為民法第一百八十
    四條第一項前段定有明文。又無權占有他人他人土地可獲得相當於租金之利益，
    本為一般社會通念。本件系爭二三九、二四○地地號土地八十年八月申報地價為
    每平方公尺玖仟陸佰元，八十三年八月申報地價為每平方公尺壹萬貳仟元，八十
    六年八月申報地價為每平方公尺壹萬貳仟陸佰肆拾元，有原告提出之土地登記謄
    本、臺北縣新店地政事務所地價證明書可稽。被告占有系爭土地面積合計為二五
    點三五平方公尺（二三九地號為四點七六平方公尺，二四○地號為二○點五九平
    方公尺），亦有原告所提出之臺北縣新店地政事務所土地複丈成果圖可佐，原告
    主張依據土地法第一百零五條準用第九十七條，依據土地價格百分之十計算土地
    租金等語，本院審酌系爭土地連接八米之新生街，惟該土地為狹長型，且緊臨二
    棟建物中間，不利使用及附近商業發展情形尚可之情狀，認以土地價格百分之四
    計算土地租金為相當，則自八十年八月至八十三年七月間，被告就二三九地號土
    地所獲得之利益為伍仟肆佰捌拾肆元（9600×4.76×4%×3=5484，元以下四捨五
    入），就二四○地號土地之利益為貳萬仟柒佰貳拾元（9600×20.59×4%×3=
    23720，元以下四捨五入）；自八十三年八月起至八十六年七月止被告就二三九
    地號土地獲得之利益為陸仟捌佰伍拾肆元（12000×4.76×4%×3=6854，元以下
    四捨五入），就二四○地號土地之利益為貳萬玖仟陸佰伍拾元（12000×20.59×
    4%×3= 29650，元以下四捨五入）；自八十六年八月起至八十七年七月止被告就
    二三九地號土地所獲利益為貳仟貳佰捌拾伍元（12640×4.76×4%=2407，元以下
    四捨五入），就二四○地號土地利益為玖仟捌佰捌拾元（12640×20.59×4%=
    10410，元以下四捨五入）。是自八十年八月起至八十七年七月止被告獲得二三
    九地號土地利益合計為壹萬肆仟柒佰肆拾伍元，二四○地號土地利益合計為陸萬
    仟柒佰捌拾元，本件原告丙○○、己○○、乙○○各有二三九地號土地應有部
    分四分之一，自八十年八月至八十七年七月止就二三九地號即各有仟陸佰捌拾
    陸元（14745÷4=3686，元以下四捨五入）之損害，自八十七年八月一日起每年
    各有陸佰零貳（2407÷4=602，元以下四捨五入）之損害；原告丙○○、己○○
    、乙○○、甲○○就二四○地號土地自八十年八月至八十七年七月止各有壹萬伍
    仟玖佰肆拾伍元（63780÷4=15945）之損害，自八十七年八月一日起每年各有貳
    仟陸佰零元（10410÷4=2603，元以下四捨五入）之損害。是原告請求被告應
    給付原告丙○○、己○○、乙○○各壹萬玖仟陸佰拾壹元（[5484+23720+6854
    +29650+2407+10410]÷4=19631，元以下四捨五入）及自起訴狀繕本送達翌日即
    八十七年十月二十二日起至清償日止按年息百分之五計算之利息，暨自八十七年
    八月一日起至返還土地之日止，並各按年給付仟貳佰零伍元（602+2603= 3205
    ）；被告給付原告甲○○壹萬伍仟玖佰肆拾伍元（[23720+29650+10410]÷4=
    15945）及自起訴狀繕本送達翌日即八十七年十月二十二日起至清償日止，按年
    息百分之五計算之利息，暨自八十七年八月一日起至返還土地之日止，按年給付
    貳仟陸佰零元為有理由，應予准許，逾此範圍即無理由，應予駁回。至原告就
    上開不當得利請求，被告應負連帶給付責任部分，原告並未說明並提出關於連帶
    給付之依據，則原告請求被告連帶給付自不應准許，應予駁回。
五、假執行部分：原告與被告各陳明願供擔保，聲請宣告假執行及免為假執行，核無
    不合，爰各酌定相當擔保金額准許之。
結論：原告之訴為一部有理由，一部無理由，依民事訴訟法第七十九條但書、第八十
五條第一項前段，第三百九十條第二項、第三百九十二條，判決如主文。
中      華      民      國    九十      年      十      月     三十     日
                                  民事第四庭法      官  蔡政哲
右為正本係照原本作成
如對本判決上訴，須於判決送達後廿日內向本院提出上訴狀
中      華      民      國    九十      年      十一    月     六       日
                                            法院書記官  官碧玲


司法院資訊處製作；財團法人民間司法改革基金會備份。
